【裁判字號】    98,易,993
【裁判日期】    981030
【裁判案由】    電子遊戲場業管理條例等
【裁判全文】
臺灣高雄地方法院刑事判決              98年度易字第993 號
公  訴  人  臺灣高雄地方法院檢察署檢察官
被      告  乙○○
            甲○○
上列被告因違反電子遊戲場業管理條例等案件，經檢察官提起公
訴（98年度偵字第11435 號、第13560 號、第14637 號、第1506
3 號），本院判決如下：
    主  文
乙○○共同違反未依電子遊戲場業管理條例規定，辦理營利事業
登記者，不得經營電子遊戲場業之規定（事實一(一)），處有期徒
刑月，扣案如附表一所示之物沒收。又共同違反未依電子遊戲
場業管理條例規定，辦理營利事業登記者，不得經營電子遊戲場
業之規定（事實一(二)），處有期徒刑柒月，扣案如附表二所示之
物沒收。應執行有期徒刑捌月，扣案如附表一、附表二所示之物
均沒收。
甲○○共同違反未依電子遊戲場業管理條例規定，辦理營利事業
登記者，不得經營電子遊戲場業之規定（事實一(一)），處有期徒
刑貳月，如易科罰金，以新臺幣壹仟元折算壹日，扣案如附表一
所示之物沒收。又共同違反未依電子遊戲場業管理條例規定，辦
理營利事業登記者，不得經營電子遊戲場業之規定（事實一(二)）
，處有期徒刑伍月，如易科罰金，以新臺幣壹仟元折算壹日，扣
案如附表二所示之物沒收。應執行有期徒刑陸月，如易科罰金，
以新臺幣壹仟元折算壹日，扣案如附表一、附表二所示之物均沒
收。
    事  實
一、乙○○在高雄市○○區○○路163 號經營「百樂超商」（所
    持營利事業登記證登記商號名稱為「三昱商行」），明知該
    商號未依電子遊戲場業管理條例規定辦理營利事業登記，依
    法不得經營電子遊戲場，竟於民國98年3 月1 日至98年4 月
    30日間，先後2 次在上址屬於公眾得出入場所之超商內，實
    施如下行為：
  (一)自98年3 月1 日（起訴書記載為98年4 月8 日下午3 時前某
    時）起，基於違反電子遊戲場業管理條例及公然賭博之犯意
    ，擺設如附表一編號1.所示賭博性電子遊戲機5 台供不特定
    賭客打玩而與之對賭財物，規則為賭客按新臺幣（下同）10
    元換1 枚之比例兌換代幣後，自行選擇上開設計不同賽戲主
    題之機台投幣取得供押注使用之分數，而以隨機台設定機率
    顯示不同結局之射倖性事實定輸贏，押中即更獲得倍數不等
    之分數，未押中則所押分數喪失，終了賭客可以累計之積分
    洗分換為現金，嗣乙○○並自98年4 月6 日起，以時薪80元
    之代價，僱用與其有上開共同犯意聯絡之甲○○擔任超商店
    員，負責為賭客兌換代幣、洗分、兌換現金，並操控該店內
    用以防止警方查緝之遙控門等工作，旋為警於98年4 月8 日
    下午3 時10分許，持本院核發之搜索票至上址超商執行搜索
    而查獲，扣得如附表一所示，包括當場尚插電營業中之電子
    遊戲機5 台（含IC板7 塊，起訴書誤載為8 塊）、代幣3,93
    2 枚（含機台內起出2,905 枚、櫃內起出1,027 枚）等物
    。
  (二)詎乙○○於前開經營電子遊戲場等行為經查獲而終了後，不
    僅未稍收斂，猶變本加厲，不數日內又另起違反電子遊戲場
    業管理條例及公然賭博之犯意，自98年4 月30日下午3 時10
    分前某時起，在上開同一地點擺設如附表二編號1.所示賭博
    性電子遊戲機6 台，仍以上開規則經營而與賭客對賭財物，
    並仍僱用與其有共同犯意聯絡之甲○○分擔與先前相同內容
    之工作，為躲避警方查緝，乙○○除仍在店內設置遙控門外
    ，猶以貼有警員肖像、記載警用車輛車號、特徵，及因應警
    方查緝、遭查獲後接受調查時之因應卸責方式等內容之教戰
    手冊供職班人員隨時熟讀，嗣為警於98年4 月30日下午3 時
    10分許，持本院核發之搜索票至上址執行搜索而查獲，扣得
    如附表二所示，包括尚在插電中之電子遊戲機6 台（含IC板
    8 塊）、代幣10,782枚（含機台內起出4,782 枚、櫃台內起
    出6,000 枚），及供貼藏上開教戰手冊等資料以為掩飾之雜
    誌1 本等物。
二、案經高雄市政府警察局鼓山分局報告臺灣高雄地方法院檢察
    署檢察官偵查起訴。
    理  由
壹、證據能力部分：
    按被告以外之人於審判外之陳述，雖不符刑事訴訟法第159
    條之1 至之4 之規定，然經當事人於審判程序同意作為證據
    ，法院審酌該言詞陳述或書面陳述作成時之情況，認為適當
    者，亦得為證據，刑事訴訟法第159 條之5 第1 項定有明文
    。本判決後開引用具有傳聞證據性質之證據資料，已經檢察
    官、被告於審理期日同意為證據使用，是其縱無刑事訴訟法
    第159 條之1 至第159 條之4 或其他傳聞法則例外之情形，
    亦經本院審酌該證據作成之情況，既無違法取得情事，復無
    證明力明顯過低等情形，以得供做法院判斷事實之依據為適
    當，認為均有證據能力，得為證據。
貳、實體部分：
一、訊據被告乙○○、甲○○於本院審理時，均矢口否認有違反
    電子遊戲場業管理條例及賭博犯行，被告乙○○辯稱：前揭
    時地兩次遭查獲時，伊剛好都只是預備要營業而尚未開始就
    被查獲（98年度易字第993 號案卷〔下稱本院卷(二)〕第21頁
    ）云云，被告甲○○則辯稱：伊係代班的，不清楚店裏面有
    擺設電玩（本院卷(二)第21頁）云云。惟查：
  (一)前揭時地被告乙○○、甲○○2 次違反電子遊戲場業管理條
    例及賭博犯行，並於20餘日內，兩次為警查獲扣得如附表一
    、二所示之物等情，除據被告乙○○、甲○○於警訊中就第
    1 次為警查獲之犯行坦承不諱（98年度偵字第11435 號案卷
    〔下稱偵卷(一)〕第8 頁、98年度偵字第14637 號案卷〔下稱
    偵卷(三)〕第5 頁、98年度偵字第15063 號案卷〔下稱偵卷(四)
    〕第4 頁），並有記錄承辦警員於前揭時地向本院聲請搜索
    票執行搜索前，因接獲檢舉而多次前往上址搜證經過，並為
    被告乙○○、甲○○於本院審理時不爭執其內容之偵查報告
    書附卷可稽，復有如附表一、附表二所示電子遊戲機、代幣
    、遙控器、監視器主機暨螢幕、喇叭、業績表、寄分卡、標
    示以「文忠」而記載該店內電子遊戲機自98年3 月1 日起每
    日盈虧之業績報表、教戰手冊等物在卷可憑。
  (二)被告乙○○、甲○○於本院審理時，雖各執前詞辯解，惟被
    告乙○○於本院行準備程序時，原以其營業方式係以每一台
    機台都有寄分卡，客人只能打到沒有分數，不能換現金（98
    年度審易字第1511號案卷〔下稱本院卷(一)〕第26頁）云云，
    以規避賭博罪責，嗣於本院審理期日又進一步改稱尚未開始
    營業云云，反覆無常，無從採信。另被告甲○○於本院審理
    時雖辯稱於查獲時尚不知店內設有電子遊戲機云云，然此不
    僅與其在偵查中自承；自4 月6 日，即前開第一次為警查獲
    前2 日開始上班時，店內即已擺放電子遊戲機供不特定人打
    玩營業（偵卷(一)第8 頁）云云有異，猶與前開審理期日與其
    同時在坐陳述之被告乙○○所稱：伊請甲○○幫忙兌換代幣
    ，但她不肯（本院卷(二)第21頁）云云，相互矛盾。另被告乙
    ○○於偵查中就其兩次為警查獲時，店內電子遊戲機不僅均
    處於插電開機狀態，猶已經投入大量代幣等情，雖辯稱：均
    為伊自己試玩並投入者，並非營業所致云云，然苟依被告乙
    ○○所辯，伊取得前開第一次、第二次為警查扣機台之時間
    ，依序為查獲時點前2 日、1 日，茲以前開警員先後於查獲
    時自其機台內起出之代幣數量分別高達2,905 枚、10,782枚
    ，果為被告乙○○1 人為之，若以每分鐘投入1 枚之效率換
    算，則前者須日以繼夜、不眠不休連續投幣2 日以上，後者
    猶須持續進行7 日有餘，與被告所辯迥不相當，遑論被告乙
    ○○既自承扣案業績報表為其店內每日營業帳目，惟該報表
    除1 份於文件上方以小字標示為「賣場」者外，另1 份標示
    為「文忠」者，其每日分早、中、晚3 班記錄之帳目，竟多
    次出現負營業額之情形（偵(一)卷第29頁），顯與一般專營雜
    貨零售並均以現金交易之超商營業情形，大相逕庭，是被告
    等前開所辯，均為事後卸責之詞，不足採信，被告乙○○、
    甲○○前揭犯行，均堪認定。
  (三)綜上所述，本件犯罪事證已臻明確，應依法論科。
二、按電子遊戲場業管理條例第10條第1 項前段規定：「經營電
    子遊戲場業，應依公司法或商業登記法辦理公司或商業登記
    」；第15條規定：「未依本條例規定辦理營利事業登記者，
    不得經營電子遊戲場業」，凡商業或個人，倘以營利意思，
    未經依該條例相關規定辦理營利事業登記，擅自架設（設置
    ）具有賭博或妨害風化之設計及裝置之電子遊戲機，供不特
    定之人遊藝者，即該當同條例第22條之犯罪構成要件；又所
    謂電子遊戲場「業」，指「業務」而言。刑法上所謂業務，
    係以事實上執行業務者為標準，指以反覆同種類之行為為目
    的之社會的活動而言；執行此項業務，縱令欠缺形式上之條
    件，仍無礙於業務之性質。因此不論該事業是否「專營」電
    子遊戲場業，亦不問經營是否需達「一定之規模」，即使於
    原本所營事業外，兼營電子遊戲場業，或所經營之電子遊戲
    場不具相當之規模，亦無礙於電子遊戲場業管理條例相關規
    定之適用（最高法院90年台非字第276 號判例參照）。又刑
    事法若干犯罪行為態樣，本質上原具有反覆、延續實行之特
    徵，立法時既予特別歸類，定為犯罪構成要件之行為要素，
    則行為人基於概括之犯意，在密切接近之一定時、地持續實
    行之複次行為，倘依社會通念，於客觀上認為符合一個反覆
    、延續性之行為觀念者，於刑法評價上，即應僅成立一罪。
    學理上所稱「集合犯」之職業性、營業性或收集性等具有重
    複特質之犯罪均屬之（最高法院95年度台上字第1079號判決
    參照）。
三、核被告乙○○、甲○○前揭先後兩次為警查獲之行為，均係
    犯違反電子遊戲場業管理條例第15條之罪，應依同條例第22
    條規定處罰，並均犯刑法第266 條第1 項公然賭博罪。被告
    2 人先後兩次本於經營電子遊戲業之犯意，於時間、空間密
    切關聯之情形下，以複次行為持續提供電子遊戲機台反覆供
    不特定之人打玩以為營業，並均為前開電子遊戲場業管理條
    例法條所定犯罪構成要件之行為要素，均成立集合犯，應先
    後各論以1 違反電子遊戲場業管理條例罪。被告等在屬於公
    眾得出入場所之超商內以電子遊戲機供賭客押注，依其規則
    並與賭客就該取決於射倖性事實定輸贏之結果，互立於對立
    之金錢利害關係，與一般單純提供場所或聚眾為之而不參與
    賭戲利害輸贏之情形尚屬有異，應構成刑法第266 條第1 項
    公然賭博罪，公訴意旨以渠此部分所犯為刑法第268 條意圖
    營利提供賭博場所罪，本院自應於基本社會事實同一之範圍
    內，變更起訴法條。被告乙○○、甲○○就前揭犯行均有犯
    意聯絡及行為分擔，均為共同正犯。又被告2 人兩次違反電
    子遊戲場業管理條例犯行與各期間成立之多次公然賭博犯行
    ，均係以一行為而觸犯數罪名，侵害數法益，應依刑法第55
    條想像競合之例，均從一重之違反電子遊戲場業管理條例罪
    處斷。另被告2 人先後兩次為警查獲前所犯違反電子遊戲場
    業管理條例罪，係基於各自獨立之犯意所為，其在前之犯行
    因警方查獲而終了後，另行再犯，兩次犯行應成立數罪並分
    論併罰之。
四、爰審酌被告2 人之年齡、品行、犯罪動機、手段、情狀、犯
    罪對法益所生侵害之程度。被告乙○○為65年2 月9 日出生
    、受有國中畢業教育程度、業商之人，有警詢年籍資料附卷
    可參，並據其在本院審理時自陳在卷，本件犯罪時年33歲，
    前無因犯罪經法院判刑確定之前案紀錄，有臺灣高等法院被
    告前案紀錄表及臺灣高雄地方法院檢察署刑案資料查註紀錄
    表各1 份在卷可按；被告甲○○為70年10月23日出生、受有
    高職畢業教育程度、受僱從商之人，有警詢年籍資料附卷可
    參，亦據其在本院審理時自陳在卷，本件犯罪時年27歲，亦
    無因犯罪經法院判刑確定之前案紀錄，有臺灣高等法院被告
    前案紀錄表及臺灣高雄地方法院檢察署刑案資料查註紀錄表
    各1 份在卷可參；2 人分別為謀取利益及配合僱主指示而犯
    罪之動機，先後2 次犯罪擺設電子遊戲機之種類、數量、規
    模，經營時間之長短及獲利情形，對於社會風氣所生影響之
    程度，又第一次犯行為警查獲並扣押全部犯罪工具後，不僅
    未稍收歛，隨即變本加厲，擺放更多機台再犯同種犯行，猶
    精心設計規避查緝之方式，以包括供辨識之警員肖像及預為
    勾串以應付司法機關調查等應答策略之教戰手冊，進行教育
    訓練，無視法紀，挑戰公權力之惡性甚堅，嗣經查獲至本院
    審理時，果然按扣案教戰手冊內容虛應如「仍在預備階段，
    尚未開始」、「只是代班，不知詳情」云云，甚至不知依實
    際遭查獲現況稍加變通，及渠2 人犯罪後之態度等一切情狀
    ，各量處如主文之刑，並定應執行之刑，另就被告甲○○部
    分，諭知易科罰金之折算標準，以資儆懲。
五、扣案如附表一編號1.、2.、附表二編號1.、2.所示電子遊戲
    機、代幣，依刑法第266 條第2 項規定，不問屬於犯人與否
    ，均沒收之。又其他如附表所示之物，除據被告乙○○自承
    均為其所有，依前所述並為供被告2 人順利經營電子遊戲場
    業以為犯罪使用之物，應依刑法第38條第1 項第2 款規定宣
    告沒收。
據上論斷，依刑事訴訟法第284 條之1 、第299 條第1 項前段、
第300 條，電子遊戲場業管理條例第15條、第22條，刑法第11條
前段、第28條、第266 條第1 項、第2 項、第55條、第41條第1
項前段、第51條第5 款、第38條第1 項第2 款，刑法施行法第1
條之1 ，判決如主文。
本案經檢察官殷玉龍到庭執行職務。
中    華    民    國    98    年    10    月    30    日
                  刑事第十九庭    法  官  陳松檀
以上正本證明與原本無異。
如不服本判決應於收受送達後10日內向本院提出上訴書狀，並應
敘述具體理由；如未敘述上訴理由者，應於上訴期間屆滿後20日
內向本院補提理由書（均須按他造當事人之人數附繕本）「切勿
逕送上級法院」。
中    華    民    國    98    年    11    月     2    日
                                  書記官  彭帥雄
論罪科刑法條全文：
電子遊戲場業管理條例第22條：
違反第十五條規定者，處行為人一年以下有期徒刑、拘役或科或
併科新台幣五十萬元以上二百五十萬元以下罰金。
電子遊戲場業管理條例第15條
未依本條例規定辦理營利事業登記者，不得經營電子遊戲場業。
電子遊戲場業管理條例第22條違反第十五條規定者，處行為人一
年以下有期徒刑、拘役或科或併科新台幣五十萬元以上二百五十
萬元以下罰金。
中華民國刑法第266條
在公共場所或公眾得出入之場所賭博財物者，處1 千元以下罰金
。但以供人暫時娛樂之物為賭者，不在此限。
當場賭博之器具與在賭檯或兌換籌碼處之財物，不問屬於犯人與
否，沒收之。
【附表一】（偵卷(一)第19頁至第21頁扣押物品目錄表）
┌─┬───────────────────────────────┐
│  │電子遊戲機：                                                  │
│1.│「金象王」、「水果盤」、「賽馬」、「超級大舞台」、「滿貫大亨」│
│  │各1 台，含IC板7 塊（起訴書誤載為8 塊）。                      │
├─┼───────────────────────────────┤
│2.│代幣3,932枚（含機台內起出2,905枚、櫃內起出1,027枚）。       │
├─┼───────────────────────────────┤
│3.│切換電腦畫面之遙控器1 個。                                    │
├─┼───────────────────────────────┤
│4.│監視器螢幕3 台（起訴書誤載為1 個）。                          │
├─┼───────────────────────────────┤
│5.│監視器主機1 台。                                              │
├─┼───────────────────────────────┤
│6.│擴音器喇叭2 台（起訴書誤載為1 個）。                          │
├─┼───────────────────────────────┤
│7.│業績報表17張。                                                │
├─┼───────────────────────────────┤
│8.│寄分卡21張。                                                  │
├─┼───────────────────────────────┤
│9.│教戰手則1 張。                                                │
└─┴───────────────────────────────┘
【附表二】（偵卷(二)第19頁至第20頁扣押物品目錄表）
┌─┬───────────────────────────────┐
│  │電子遊戲機：                                                  │
│1.│「水果盤」、「超級魔法球」、「超級大舞台」、「跑馬」、「大舞台│
│  │」、「喜從天降」各1 台，含IC板8 塊。                          │
├─┼───────────────────────────────┤
│2.│代幣10,782枚 （含機台內起出4,782枚、櫃內起出6,000枚）。     │
├─┼───────────────────────────────┤
│3.│切換電腦畫面之遙控器1 個。                                    │
├─┼───────────────────────────────┤
│4.│監視器螢幕3 台（起訴書誤載為1 台）。                          │
├─┼───────────────────────────────┤
│5.│監視器主機1 台。                                              │
├─┼───────────────────────────────┤
│6.│貼有教戰手則及員警肖像之雜誌1 本。                            │
├─┼───────────────────────────────┤
│7.│值班人員顧機臺須知共4 張。                                    │
└─┴───────────────────────────────┘


司法院資訊處製作；財團法人民間司法改革基金會備份。
